# 税务局检查后要求补缴上年税款，计入当期还是做前期差错更正

提问人：寒江雪 71 时间：2016-12-13 09:54:15
求教陈版主：某三板公司为高新技术企业， 2015 年度净利润 637 万元， 2016 年税务机关对公司 2015 年汇算清缴填报的研发费用加计扣除金额 进行了评估，认为有些费用不能加计扣除， 要求企业自行调整，调增应纳税所得额，补交所得税及滞纳金 100 多万元，请问，该补交的税款应该计入当期，还是做以前年度损益调整？

回答人：chenyiwei
此问题属于如何区分前期差错和会计估计变更的问题，应参考《瑞华研究 2010 ～ 2016 汇编》之“问题4-5-1（会计估计变更和前期会计差错更正的区分）”、证监会公告[2010]37号、证监会会计部《上市公司执行企业会计准则监管问题解答（ 2013 年第 1 期，总第 8期）》（会计部函[2013]232号）第 1 问等相关规定处理。 其中，证监会公告[2010]37号、证监会会计部《上市公司执行企业会计准则监管问题解答（ 2013 年第 1 期，总第 8 期）》（会计部函[2013]232号）第 1 问的具体规定如下： 问题 1 ：上市公司在何种情况下可以认定前期会计估计发生差错，并追溯调整前期报表？ 解答：根据《上市公司执行企业会计准则监管问题解答》（ 2010 年第 1 期，总第 4 期），不应简单将会计估计与实际结果对比认定存在差错。 只有在上市公司能够提供确凿证据，表明由于重大人为过失或舞弊等原因，未能合理使用前期报表编报时已经存在且能够取得的可靠信息，导致前期会计估计结果未恰当反映当时情况，才能认定前期会计估计存在差错。 前期会计估计存在差错，并不必然进行追溯调整，只有当上市公司确定相关因素导致会计估计差错累计影响数切实可行且该差错重要时，才采用追溯重述法调整前期报表，否则应采用未来适用法。 在本案例中，因为研究开发支出税前扣除和加计扣除所依据的税务规定在 2015 年底之前均已正式发布，没有在 2016 年 1 ～ 5 月汇算清缴期间新发布的规定（如有，请项目组指出），因此我们理解本案例中被审计单位的相应纳税义务在 2015 年底前就依据当时有效的税务规定存在和成立。相应地，企业在2015 年度财务决算中因对税务规定的误解、误用等原因导致少计应纳税额，属于“由于重大人为过失或舞弊等原因，未能合理使用前期报表编报时已经存在且能够取得的可靠信息，导致前期会计估计结果未恰当反映当时情况”，即应认定为前期差错。对该项差错，项目组应依据 2015 年度审计中采用的重要性标准判断其是否构成一项重大前期差错，如构成重大前期差错的，则应追溯重述前期比较数据。对滞纳金，应按与税款相同的原则处理。 另外，对于税务罚款，应在税务机关下达正式处罚决定时确认为当期营业外支出，不能追溯到前期。